臺灣澎湖地方法院刑事判決　　　　　　　　　　　　　九十三年度簡上字第二八號
　　上　訴　人　臺灣澎湖地方法院檢察署檢察官
　　上　訴　人　丙○○
　　即　被　告
　　　　　　　　己○○
　　　　　　　　戊○○
　　選任辯護人
右列上訴人等因竊盜案件，不服本院馬公簡易庭九十三年度馬簡字第一三一號第一審
判決（聲請簡易判決處刑書案號：九十三年度偵字第一八四號），提起上訴，本院合
議庭為第二審判決如下：
    主      文
上訴駁回。
    事      實
一、丙○○與乙○○、甲○○、丁○○係兄弟姐妹，其等之父李豪生前遺有置放貴重
    物品之鐵櫃一只，由乙○○持有保管。丙○○因亟欲取得遺產，夥同具犯意聯絡
    之小舅子己○○及友人戊○○，共同意圖為自己不法之所有，於同年三月十日下
    午四時三十分許，由丙○○駕駛其所有車號Ｖ三—七七七號營業自小客車附載己○○，又聯絡戊○○駕駛車號ＲＸ—七三九號貨車，相偕至澎湖縣湖西鄉隘門村
    一二八之二號乙○○住處圍牆外停放，由丙○○持自備鑰匙開啟上開住處大門，
    進入屋內，三人共同竊取該只鐵櫃（內有如附表所示之物），得手後再搬至戊○○所駕駛之貨車上，載至位於澎湖縣湖西鄉隘門新村二十一之一號、丙○○開設
    之「叮噹網咖」置放，迨至同日下午六許，乙○○返回住處時發現鐵櫃遭竊，報
    警處理，循線查獲。
二、案經乙○○、甲○○、丁○○訴由澎湖縣警察局馬公分局報請臺灣澎湖地方法院
    檢察署檢察官聲請簡易判決處刑。
    理      由
一、被告丙○○、己○○、戊○○均矢口否認有上開犯行，被告丙○○辯稱：因為告
    訴人乙○○遲未處理遺產事宜，所以伊才搬該只鐵櫃，想處理父親的遺產，伊去
    搬運之前，還跟隘門派出所的警員講過，可見伊並非想偷東西；被告己○○、戊○○均辯稱：係受丙○○指示搬鐵櫃，並無竊盜犯意云云。經查：
（一）被告丙○○、己○○、戊○○，於上述時間，相偕至告訴人乙○○上開住處，
      由被告丙○○持鑰匙啟門入室後，三人自該處搬運其父李豪生前遺留之鐵櫃（
      內有如附表所示之物），經被告戊○○駕駛貨車載運，放至「叮噹網咖」之事
      實，業據被告三人坦白承認，核與告訴人等指述情節相符，並有搜索扣押筆錄
      、現場照片附卷可稽，堪信為實。
（二）被告丙○○雖否認竊盜犯行，惟父親過世後遺留之財物，在未分割前，原則上
      係兄弟姊妹所共有，為一般人知悉之法理，且被告在警訊中亦自陳：鐵櫃內物
      品是父親所有，父親過世後，係伊與告訴人等共有（警訊卷第四頁），足見其
      明知對於該只鐵櫃暨其內置放物品，其並無單獨之所有權或處分權。被告丙○○自承當日入內搬運鐵櫃，事先未經告訴人等同意（警訊卷第二頁），卻擅自
      將鐵櫃暨其內物品搬運至其開設之店鋪，顯有為自己不法所有之意圖甚明。至
      於被告丙○○辯稱：要搬鐵櫃前，曾向隘門派出所警員報備，可見無竊盜故意
      云云，然被告丙○○於本院審理時自稱：警員要伊先徵得告訴人等同意（本院
      卷第三十六頁），隘門派出所警員李玉祥並於偵查中證稱：伊要被告先和兄弟
      姊妹協調等語（偵查卷第二十六頁），可見被告事前就明白在未知會告訴人等
      之情形下，擅自搬離鐵櫃，極易引起糾紛，方有先告知警員之舉動，惟其在警
      員告以應協調解決後，仍無視警員建議，逕自搬運鐵櫃，顯然明知此舉逾越自
      己權限，有觸法意圖。被告丙○○所辯，無非事後卸責之詞，不足採信。
（三）被告己○○、戊○○雖否認竊盜犯行，辯稱：係受丙○○指示搬鐵櫃，無竊盜
      故意云云。惟被告己○○係丙○○之小舅子，兩人關係密切，對丙○○手足間
      之糾紛，當有所悉，且其於偵查中亦自陳：丙○○有告知該只鐵櫃是父親的，
      要拿裡面的不動產所有權狀等物，伊知道丙○○兄弟姊妹財產的事有爭執等情
      （偵查卷第十九頁、第三十四頁），因此被告己○○明知該只鐵櫃為李豪之遺
      產，內存放貴重物品，且丙○○與兄弟姊妹就繼承遺產有所糾紛，其仍在無丙○○兄弟姊妹在場之情況下，將鐵櫃搬至被告丙○○開設之「叮噹網咖」，自
      可推知其等所為有所蹊蹺，並非一般搬運自己財物之行為。又該只鐵櫃上有鑰
     匙孔、旋轉鎖，被告戊○○縱未經丙○○告知，仍可得知內藏放貴重物品，且
      於偵查中自承：搬完鐵櫃後，丙○○有告知伊隘門村一二八之二號係乙○○住
      處（偵查卷第二十頁）等語，被告戊○○既知悉鐵櫃內有貴重物品，卻自他人
      住處搬出，復駕車載至被告丙○○開設之「叮噹網咖」，亦與被告丙○○等人
      有共同犯意聯絡甚明。被告己○○、戊○○上開辯解，無非事後卸責之詞，不
      足採信。
（四）綜上所述，被告丙○○、己○○、戊○○三人確有共同竊盜之犯行，本案事證
      明確，被告三人犯行，堪以認定。
二、核被告丙○○、己○○、戊○○所為，係犯刑法第三百二十一條第一項第四款之
    結夥三人以上竊盜罪。被告三人就上開犯行，有犯意聯絡及行為分擔，均為共同
    正犯又告訴人乙○○陳稱：有給被告伊住處之鑰匙，被告及其家人可自由進出其
    住處等語，是以，被告三人所為，並不構成侵入住宅罪，附此敘明。原審同為此
    認定，並援引刑事訴訟法第四百四十九條第一項前段，刑法第三百二十一條第一
    項第四款、第四十一條第一項前段、第七十四條第一款，罰金罰鍰提高標準條例
    第一條前段、第二條，並審酌被告丙○○無視警員建議，未經告訴人等同意，擅
    自搬運父親遺物，侵害告訴人等權益，所竊取財物之價值，及其犯後猶飾詞否認
    ，毫無悔意，暨被告己○○、戊○○係受丙○○指示，而為本件犯行等一切情狀
    ，各量處有期徒刑六月，如易科罰金均以三百元折算一日，再被告己○○、戊○○前均未曾受有期徒刑以上刑之宣告，有臺灣高等法院被告全國前案紀錄表可稽
    ，其等因受丙○○唆使，一時失慮，偶罹刑典，經此刑之宣告後，應知警惕而無
    再犯之虞，因認暫不執行其刑為當，均予宣告緩刑二年，認事用法均無不當，量
    刑亦屬允當。被告等人否認犯罪，認原審量刑過重，提起上訴；檢察官則以告訴
    人認被告丙○○未幫忙料理父喪，惡性非淺，且予被告己○○、戊○○緩刑之宣
    告，尚嫌輕縱，量刑過輕，提起上訴。惟查：被告三人竊盜犯行事證明確，已如
    前述，被告三人否認犯罪，並無理由。又被告丙○○縱未幫忙料理父喪，究屬個
    人私德，並非刑責可及，且其受有期徒刑六月之宣告，已達懲罰之效果；被告己○○、戊○○則係受被告丙○○請託，一時失慮，方有本件犯行，經宣告有期徒
    刑六月後，已可收警惕效果，原審予以宣告緩刑，並無不妥。
    從而，原審量刑應屬適切，上訴意旨指摘原判決不當，難認有理由，應予駁回。
據上論斷，依刑事訴訟法第四百五十五條之一第一項、第三項、第三百六十八條，判
決如主文。
本案經檢察官吳志中到庭執行職務。
中      華      民      國     九十三     年      十     月  二十五     日
                            臺 灣 澎 湖 地 方 法 院 刑 事 庭
                                  審判長法  官  管   安   露
                                        法  官  陳   介   安
                                        法  官  李   宛   玲
右正本證明與原本無異。
本件不得上訴。
中      華      民      國     九十三     年      十     月  二十六     日
                                        書記官  莊   茹   茵
論罪法條：
刑法第三百二十一條第一項第四款：
犯竊盜罪而有左列情形之一者，處六月以上五年以下有期徒刑：
四  結夥三人以上而犯之者。
